臺灣高等法院臺中分院民事判決　94年度上易字第64號
上　訴　人　乙○○
訴訟代理人　簡承佑律師
訴訟代理人　張育誠律師
被　上訴人　交通部台灣鐵路管理局
法定代理人　甲○○
訴訟代理人　曾慶崇律師
複　代理人　王德凱律師
複　代理人　林伸全律師
上列當事人間請求損害賠償事件，上訴人對於民國93年10月1日
臺灣臺中地方法院93年度訴字第542號第一審判決提起上訴，本
院民國於94年10月25日言詞辯論終結，判決如下：
    主  文
原判決關於駁回上訴人後開第二項之訴部分，並訴訟費用之裁判
廢棄。
被上訴人應再給付上訴人新台幣壹拾柒萬捌仟陸佰零渠元，及自
民國九十三年三月九日起，至清償日止，按週年利率百分之五計
算之利息。
其餘上訴駁回。
第一、二審訴訟費用，由被上訴人負擔十分之二，餘由上訴人負
擔。
上訴人假執行之聲請駁回。
    事實及理由
一、上訴人主張：緣被上訴人係以運送為營業，於民國（下同）
    92年7月13日18時16分許，上訴人購票搭乘被上訴人第26次
    莒光號車，運送區間為雲林縣斗六站至台中縣沙鹿站，座位
    號碼3車9號，於當日19時許，該莒光號途經台中縣大肚站，
    因臨時會車而暫停行駛，列車長基於其職責原應注意此情形
    ，並廣播該莒光號車上之人員勿下車，以保行車安全，另該
    莒光號司機原應注意旅客安危，於停車再開之際，予以鳴放
    訊號或其他警示，詎該莒光號之列車長竟誤廣播該站為沙鹿
    站，致原到站地為沙鹿站之旅客，誤信此廣播訊息後紛紛下
    車，上訴人所在位置無法辨識站名，亦匆忙準備下車，於尚
    未站穩月台時，因莒光號未有任何警訊下突然前進，上訴人
    因而跌坐月台，受有尾骨挫傷、腰椎間盤突出等傷害。按
    系爭該莒光號列車之司機、列車長2人，原應於行車之過程
    充分聯繫溝通，使列車長對停車原因完全瞭解之義務，另司
    機亦應於得知人員完全離車之訊息後，始得以再度行車，並
    於行車之際鳴放訊號或其他警告，以保人車安全，詎其等並
    無不能注意之情況，竟均未注意上開義務，致上訴人受有上
    開傷害，自應負起賠償之責，而其等均為被上訴人所雇用之
    員工，被上訴人依法即須負起本件損害賠償責任；上訴人向
    被上訴人請求之金額分述如下：
    （一）醫療費用部分：上訴人因傷至財團法人佛教慈濟綜合
          醫院大林分院診療，醫療費用合計為4111元（起訴狀
          原載為：21131元，後改為上開數額）。
    （二）勞動能力損失部分：上訴人於受傷前，於偉斯股份有
          限公司（下簡稱偉斯公司）上班，職任研發軟體專案
          經理，月薪6萬元，嗣上訴人因上開傷害引起疼痛致
          無法繼續上班，案發後陸續請假，自92年11月1日起
          離職，以上訴人身體回復狀況而言，自93年11月底方
          能恢復，繼續上班，經此計算，上訴人請求所受之勞
          動能力損失金額計為954200元（起訴狀原載為960000
          元，後改為上開數額）。
    （三）非財產上之損害：本案發生後上訴人所受之傷口疼痛
          ，無法上班，上訴人遭此無妄之災，需長期往返家庭
          醫院，進行復健治療其時間、金錢花費無數，且上訴
          人以存證信函通知被上訴人處理，並向中華民國消費
          者文教基金會申訴，被上訴人均無誠心和解，致上訴
          人精神受折磨不堪，為此被上訴人應賠償上訴人0000
          000元（起訴狀原載為0000000元，後改為上開數額）
          之精神賠償金。
      基上所述，被上訴人應給付上訴人之金額計200萬元等語
      。並聲明：被上訴人應給付上訴人200萬元，及自本起訴
      狀繕本送達被上訴人之翌日（即93年3月9日）起，至清償
      日止，按年息5%計算之利息；並陳明願供擔保請准宣告假
      執行。
二、被上訴人則以：本件事故之發生，被上訴人確有疏失，應對
    上訴人負損害賠償責任，上訴人並不爭執，惟依上訴人所提
    醫療收據，於扣除非醫療費用之診斷證明書費用200元後，
    上訴人僅支出3910元；又被上訴人否認上訴人受有勞動能力
    喪失之損害，蓋本件事故後，除事件發生之第一星期上訴人
    有請病假外，其餘工作天均正常上班，且有領薪資，迄其離
    職均未再請病假，是上訴人指稱其勞動能力因本事故喪失，
    應至93年11月底方能恢，應無可採。本件事故後，被上訴人
    並未逃避責任，純因上訴人未能提出相關單據以供簽辦所致
    ，上訴人請求慰金顯屬過高等語資為抗辯。並聲明：上訴人
    之訴及假執行之聲請均駁回；如受不利判決願供擔保請准免
    為假執行。
三、原審經審酌兩造提出之攻擊防禦方法後，認定上訴人實際支
    出之醫療費用僅3910元、勞動能力損失為1833元、非財產上
    之損害部分為150000元，故判決被上訴人應給付上訴人
    155743元，及自93年3月9日起，至清償日止，按5%計算之利
    息，並駁回上訴人其餘之請求。被上訴人就其敗訴部分並未
    聲明不服，上訴人就其被駁回部分，則僅就120萬元部分提
    起上訴，於本院聲明：(1)原判決不利於上訴人之部分廢棄。
　　(2)右廢棄部分，被上訴人應再給付上訴人120萬元，及自93
    年3月9日起至清償日止，按年息5%計算之利息。(3)第一、二
    審訴訟費用均由被上訴人負擔。(4)上訴人願供擔保請准宣告
    假執行。被上訴人則聲明：(1)上訴駁回。(2)訴訟費用由上訴
    人負擔。(3)如受不利之判決，被上訴人願供擔保請准免為假
    執行。
四、兩造不爭執之事實，而得採為判決基礎者：（本院卷第59至
    61頁、第120、121頁）
（一）92年7月13日18時16分，上訴人購票搭乘被上訴人第26次
      莒光號車，運送區間為雲林縣斗六站至台中縣沙鹿站，座
      位號碼3車9號，於當日19時許，該莒光號途經台中縣大肚
      站因臨時會車而轉停行駛，列車長基於其職責，原應注意
      此情形並廣播該莒光號車上之人員勿下車，以保行車安全
      ，另該莒光號司機原應注意旅客安危，於停車再開之際，
      予以鳴放訊號或其他警示，詎該莒光號之列車長竟誤廣播
      該站為沙鹿站，致原到站地為沙鹿站之旅客誤信此廣播訊
      息後紛紛下車，上訴人所在位置無法辨識站名，亦匆忙準
      備下車，於尚未站穩月台時，因莒光號未有任何警訊下突
      然前進，上訴人因而跌坐月台，受有尾骨挫傷、腰椎間
      盤突出等傷害。本件之傷害，係因被上訴人莒光號列車長
　    之過失行為所引起。有上訴人所提車票影本、診斷證明書
      二份在卷可稽（附於台灣雲林地方法院93年度訴字第53號
      卷內），應堪信為真實。
（二）上訴人其因本次傷害，實際支出醫療費用為3910元。
（三）上訴人於本件事故前，受僱於偉斯公司，屬高雄研發部人
      員，92年2月1日到職，本俸55000元，於92年10月31日離
      職。
（四）上訴人於92年5月份，應工作23日，本俸55000元全領；同
      年6月份，應工作21日，本俸55000元全領；同年7月份，
      應工作24日（病假16小時）：本俸55000元全領，病假扣
      1833元；同年8月份，應工作8日（事假80小時，病假0小
      時），本俸55000元全領，但事假扣18333元；同年9月份
      ，應工作22日（事假8小時，病假0小時），本俸55000元
      全領，但事假扣1833元；同年10月份，應工作23日，本俸
      55000元全領（沒有病、事假）。
（五）上訴人92年度之薪津總收入為73萬4001元，工作10個月，
      故月平均工資為73400元。
（六）上訴人於本件事故隔日即至慈濟綜合醫院大林分院門診。
　　　上訴人自事發翌日之92年7月14日起至93年1月9日止之期
　　　間內，均於上開醫院就診，且分別於92年9月1日、9月6日
　　　、9月27日、10月4日、10月18日、12月9日及93年1月8日
　　　、1月9日共8次由梁啟源醫師診治。
五、本件爭點：(1)上訴人之離職是否因本件事故而起？(2)被上訴
    人應賠償之薪津損失若干？非財產上之損害若干？
（一）上訴人之離職是否因本件事故而起？
　１、上訴人主張渠因系爭事故所受尾骨挫傷、腰椎間盤突出等
　　　傷害，以致無法久坐久行，否則腰椎及尾椎即會產生劇烈
　　　疼痛而無法繼續工作，原經看診之財團法人佛教慈濟綜合
　  　醫院大林分院看診醫師建議宜在家休養半年以上期間，因
    　上訴人當時不忍辭去原任職公司職務，故仍強忍疼痛繼續
      上班，迄92年10月止，因疼痛不已實已無法專注工作，始
　　　聽從醫師建議，辭去任職偉斯公司研發經理職務，專心在
　　　家養傷；被上訴人則辯稱依偉斯公司函覆之上訴人92年5
      月至10月薪資明細記載，上訴人於本案傷害事件發生後，
      除92年7月份，有因請病假16小時，遭扣薪1833元外，至
　　　上訴人92年11月1日離職，上訴人均正常工作支薪，顯見
　　　上訴人因傷而妨害其工作，以致於工作收入數額遭受損失
  　　之數額為1833元，並無上訴人主張其因本次傷害事件，工
      作能力減損，至93年11月底方能回復之情事存在。經查：
    (1)上訴人因系爭事故所受傷害，經財團法人佛教慈濟綜合醫
      院大林分院看診醫師建議宜在家休養半年以上期間，此有
      該醫院出具醫療診斷證明書可稽（原審卷第95頁）。經本
      院向該醫院函詢其開立上開診斷證明書認定理由為何？經
　　　該醫院梁啟源醫師 (即開立上開診斷證明書之醫師）於94
　　　年8月17日函覆本院說明書以「病人無後續在本院治療追
  　　蹤，因僅一次門診，建議病人再回醫院門診，以利詳細回
　　　覆」（見本院卷第111頁）。惟查：上開財團法人佛教慈
　　　濟綜合醫院大林分院之診斷證明書係由梁啟源醫師於93年
　　　1月9日開立。而上訴人自事發翌日之92年7月14日起至93
　　　年1月9日止之期間內，均於上開醫院就診，且分別於92年
　　　9月1日、9月6日、9月27日、10月4日、10月18日、12月9
  　　日及93年1月8日、1月9日共8次由梁啟源醫師診治，此有
    　上訴人所提出之醫療收據可稽（原審卷第51至62頁），並
      為被上訴人所不爭執。可見梁啟源醫師對上訴人當時傷勢
      狀況有持續性瞭解，而該醫師當時在對上訴人傷勢有持續
      性瞭解狀況下開立之診斷證明書，自堪採信，反觀梁啟源
　    醫師在事隔將近2年後回覆給本院之函文指稱上訴人僅有
      一次門診，無後續追蹤治療顯與事實不符，兩者相較，自
　　　應以該醫師於93年1月9日當時對上訴人傷勢狀況有持續性
　　　瞭解狀況下所開立之診斷證明書為依據。況，醫師門診病
  　　患眾多，開立診斷證明書次數恐亦無法計數，強求醫師在
　    事隔將近2年後此時，回憶病患病情並說明當初何以開立
      診斷證明書認定依據，焉能較醫師最初在對病患傷勢有持
  　　續性瞭解狀況下已開立之診斷證明書信服度高。
  　(2)上訴人於本件事故發生時，在偉斯公司擔任軟體研發專案
    　經理，平均每日工作時間長達10小時左右，有偉斯公司函
      覆原審法院之上訴人出勤資料可稽（原審卷第70至77頁）
　　　，且上訴人之職務需要長時間坐於辦公桌前，有偉斯公司
　　　94年7月15日之書函一份在卷為憑（本院卷第78頁），而
  　　上訴人於本件事故發生之次日即92年7月14日即至慈濟綜
    　合醫院大林分院門診，至93年1月9日止之期間內，均於上
      開醫院就診，且分別於92年9月1日、9月6日、9月27日、1
　　　0月4日、10月18日、12月9日及93年1月8日、1月9日共8次
　　　由梁啟源醫師診治，是以在上訴人92年11月1日離職前，
　　　上訴人始終因本次事故之傷害而持續就醫中應堪認定；另
　　　上訴人92年11月1日離職時，偉斯公司所出具之離職證明
  　　書上載明「因公務北上路途中發生意外，導致員工脊椎受
    　傷不適自動請辭」（附於台灣雲林地方法院93年度訴字第
      53號卷內），依上訴人之診斷證明書所載，其傷乃係腰椎
      間盤突出第4至第5節間，有診斷證明書在卷可稽（原審卷
      第95、96頁），依此傷勢並非適合長期坐姿乃本院依職務
      上已知之事實，是堪認上訴人所主張92年10月止，因疼痛
      不已實已無法專注工作，始迫於無奈，聽從醫師建議，辭
　　　去任職偉斯公司研發經理職務，專心在家養傷之事實為真
  　　實。
    (3)上訴人雖另主張渠尚須休養半年以上迄一年之時云云，然
      查上訴人所提出之上開財團法人佛教慈濟綜合醫院大林分
　    院之醫療診斷證明書（原審卷第95頁），僅能證明上訴人
      宜在家休養半年，至於半年以上迄一年須休養，無法工作
      之期間若干，上訴人迄本院辯論終結之日止均未能舉證以
      實其說，復為被上訴人所否認，是以此部分上訴人之主張
      尚難採信。
  　(4)至財團法人私立高雄醫學大學附設中和紀念醫院94年6 月
    　17日之函雖謂上訴人目前不需停止工作，僅需避免勞力負
      擔重之工作等語（見本院卷第73頁），然此乃因上訴人係
      自93年7月21日始初次至上開醫院就診約2個月之久，距離
      本件事故發生92年7月13日已一年之久，是以上開財團法
      人私立高雄醫學大學附設中和紀念醫院之函尚不得採為上
      訴人無庸停止其研發經理工作之證據。
（二）按因故意或過失不法侵害他人權利者，負損害賠償責任；
  　　又不法侵害他人之身體或健康者，對於被害人因此喪失或
    　減少勞動能力或增加生活上之需要時，應負損害賠償責任
      ；不法侵害他人之身體、健康、名譽或自由者，被害人雖
　    非財產上之損害，亦得請求賠償相當之金額；受僱人因執
      行職務，不法侵害他人之權利者，由僱用人與行為人連帶
      負損害賠償責任，民法第184條第1項前段、第193條、第
      195條、第188條第1項前段分別定有明文。本件被上訴人
      因其受僱人於執行職務中，應注意能注意而未注意，因過
      失致上訴人受有傷害，上訴人主張被上訴人應對上訴人負
      損害賠償責任，於法有據。茲就上訴人請求賠償之金額分
      述如下：（醫療費用部分已為兩造所不爭執，而為被上訴
      人應給付者）
　１、薪津損失部分：基上，上訴人因本件事故所造成之傷害，
　　　既導致渠無法在半年內繼續任職，以至離職，則於該期間
　　　內之薪津損失自屬減少勞動能力之損害；惟損害必已實際
  　　發生之損害方能請求賠償，本件上訴人雖依醫囑應休養半
    　年，然上訴人仍持續工作至92年10月31日止，依偉斯公司
      所出具，而為兩造所不爭執之出勤資料、薪資明細所載，
      上訴人於本案傷害事件發生後，除92年7月份，有因請病
      假16小時，遭扣薪1833外，至上訴人92年11月1日離職，
      上訴人均正常工作支薪，顯見上訴人因傷而妨害其工作，
      以致於工作收入數額遭受實際損失之數額，在渠離職前僅
      1833元，另上訴人離職後，依本院認定渠既尚應休養2個
      月又13日（依本件事故發生之92年7月13日起算半年，應
      至93年1月13日止，自92年11月1日至93年1月13日為2個月
      又13日），以兩造所不爭執之上訴人月平均工資73400元
      計算，上訴人所減少之實際勞動損失為178,607元（73400
      ×2又30分之13，元以下四捨五入）。
　２、非財產上之損害部分：按慰撫金之賠償須以人格權遭遇侵
  　　害，使精神上受有痛苦為必要，其核給之標準固與財產上
    　損害之計算不同，然非不可斟酌雙方身分資力與加害程度
      ，及其他各種情形核定相當之數額，最高法院51年臺上字
      第223號著有判例可資參照。故人格權遭遇侵害而受有精
      神上之痛苦，於請求賠償精神慰撫金時，其核給之標準須
      參酌實際加害情形、被害人之身分、地位與加害人之經濟
      狀況等關係定之。本院審酌上訴人現年37歲，受傷時擔任
      偉斯公司軟體專案經理，月本薪55000元，因本件事故受
      有尾骨挫傷、腰椎間盤突出之傷害，雖非明顯外傷，惟
      其須長期復健，精神受有痛苦非小；被上訴人交通部鐵路
      管理局為國內著名大眾運輸機構等情狀，原審認上訴人請
      求被上訴人給付精神慰撫金104萬1690元，尚屬過高，而
      核減為15萬元，尚屬允當，上訴人逾此部分之請求，核屬
      無據，應予駁回。
　３、綜上，上訴人因本次傷害所受之損害額度應為334350元（
      即醫療費用3910元；勞動能力損失1833＋178,607元；慰
      撫金150000元，合計334350元）。
六、綜上所述，上訴人本於侵權行為損害賠償之法律關係，請求
    上訴人給付1,355,743元（上訴人在本院僅請求被上訴人再
    給付120萬元，加上原審已判決確定之155743元），及自93
    年3月9日起，至清償日止，按週年利率5%計算之利息，於
    334350元及自93年3月9日起算之法定遲延利息部分，為有理
    由，應予准許。逾此所為請求，為無理由，應予駁回。原審
    就上開應准許而逾155743元及利息部分，為上訴人敗訴之判
    決，尚有未洽，上訴意旨求予廢棄改判，為有理由，爰由本
    院予以廢棄改判如主文第二項所示。至於上訴人之請求不應
    准許部分，原判決為上訴人敗訴之判決，並駁回其假執行之
    聲請，經核於法並無不合，上訴意旨求予廢棄改判，為無理
    由，應駁回其上訴。
七、本院所命再給付之金額未逾150萬元，一經本院判決即告確
    定，無宣告假執行之必要，故上訴人假執行之聲請應予駁回
    。
八、本件事證已明，兩造其餘攻擊防禦方法與本件判決結果不生
    影響，不予一一論述，附此敘明。
據上論結，本件上訴為一部有理由，一部無理由，依民事訴訟法
第450條、第449條第1項、第79條，判決如主文。
中　　華　　民　　國　　94　　年　　11　　月　　8 　　日
　　                  民事第二庭審判長法　官  童有德
                                      法　官  謝說容
                                      法　官  蔡秉宸
以上正本係照原本作成。
不得上訴。
                                      書記官　吳宗玲
中　　華　　民　　國　　94　　年　　11　　月　　9 　　日
                                                      Ｈ
